最高法院刑事判決　　　　　　　　　 111年度台上字第2334號
上　訴　人　代號00000000000B（真實姓名、年籍詳卷）
上列上訴人因家暴妨害性自主案件，不服臺灣高等法院中華民國
110 年12月29日第二審判決（110年度侵上訴字第183號，起訴案
號：臺灣臺北地方檢察署108 年度偵緝字第1700號），提起上訴
，本院判決如下：
    主  文
上訴駁回。
    理  由
一、按刑事訴訟法第377 條規定，上訴於第三審法院，非以判決
    違背法令為理由，不得為之。是提起第三審上訴，應以原判
    決違背法令為理由，係屬法定要件。如果上訴理由書狀並未
    依據卷內訴訟資料，具體指摘原判決不適用何種法則或如何
    適用不當，或所指摘原判決違法情事，顯與法律規定得為第
    三審上訴理由之違法情形，不相適合時，均應認其上訴為違
    背法律上之程式，予以駁回。
二、本件原審審理結果，認定上訴人00000000000B有原判決所載
    之妨害性自主犯行明確，因而維持第一審論處上訴人對未滿
    14歲之女子犯強制性交罪刑之判決，駁回其在第二審之上訴
    ，已載敘其調查取捨證據之結果及憑以認定犯罪事實之心證
    理由，就上訴人否認犯罪之供詞及所辯，認非可採，亦依調
    查所得證據予以論述指駁，有卷存資料可資覆按。
三、上訴意旨略以：證人高○雯、楊○帆（與下載Ａ女、游○貞
    、葉○雲真實姓名或年籍均詳卷）均證述Ａ女會說謊，且說
    謊時神情呈現東張西望、吞吞吐吐等異狀，而卷附臺北市立
    聯合醫院和平院區（下稱和平醫院）出具之兒童司法精神醫
    學鑑定報告（下稱司法醫學鑑定報告）認定Ａ女談及案情有
    遲疑、迴避問題及焦慮不安等異狀，足見Ａ女之指訴有虛構
    之情，原判決未說明該鑑定意見何以不足採信之理由，且認
    Ａ女向師長吐露事發經過時語氣堅定，有理由矛盾或不備之
    違法。
四、犯罪事實之認定、證據之取捨及證明力之判斷，俱屬事實審
    法院之職權，此項職權之行使，倘不違背客觀存在之經驗法
    則或論理法則，即不違法，觀諸刑事訴訟法第155條第1項規
    定甚明，自無許當事人任憑主觀妄指為違法而資為合法第三
    審上訴理由。又性侵害案件因具有隱密性，蒐證不易，為保
    障被害人權益，性侵害犯罪防治法於第15條明定被害人之一
    定親屬及相關社工、醫療等人員，得於偵查或審判中，陪同
    被害人出庭並陳述意見。而前述專業人士就其所介入個案，
    經由直接觀察，對被害人於輔導治療過程中所產生與待證事
    實相關之反應或身心狀況所提出之意見，或以其經驗及訓練
    就通案之背景資訊陳述專業意見，適足以為刑事訴訟制度之
    與被害人陳述不具同一性之獨立法定證據方法，而得供為判
    斷被害人陳述憑信性之補強證據。
    原判決認定上訴人上開犯行，係綜合上訴人部分供述、證人
    即被害人Ａ女、證人游○貞、高○雯、楊○帆、葉○雲部分
    不利於上訴人之證言，卷附司法醫學鑑定報告，酌以所列其
    餘證據資料及案內其他證據調查之結果，詳敘憑為判斷上訴
    人明知Ａ女係未滿 7歲之幼女，所指證上訴人於所載時地，
    以所示手法違反Ａ女意願而強制性交、猥褻得逞等證詞與事
    實相符，所為該當加重強制性交罪構成要件，復說明Ａ女於
    民國108年1月10日偵訊（司法訪談）時除由社工陪同在場，
    並安排醫師郭雅君擔任鑑定人，透過郭雅君對Ａ女詢問，Ａ
    女則以言詞輔以圖畫證述，其對遭上訴人性侵害過程、自己
    喜好、判斷均能清楚表達，勾稽證人高○雯、楊○帆供述Ａ
    女表達能力正常，平時未出現幻想與現實交互混雜、談論與
    性相關或超齡話題等語，Ａ女若非身歷其境，以其年齡顯難
    杜撰該等情節，而Ａ女經檢察官委託和平醫院精神科早鑑團
    隊鑑定結果，認其心智發展狀態屬正常範圍，具備私密部位
    之社會認知，描述案情時情緒焦慮，會迴避或轉移話題，但
    在圖畫中畫出大舅（上訴人）生殖器，並主動用動作示範碰
    觸過程，復以言語描述碰觸過程之感官經驗，具備作為證人
    之能力等旨綦詳，另就本案曝光係因（老師）葉○雲偶然聽
    聞Ａ女於校車上向幼兒園同學陳述與上訴人間之異常互動，
    隨後報告游○貞而逐漸揭露，渠等依與Ａ女日常相處經驗，
    認Ａ女陳述事發經過與平時說謊之神態有別，且本案並非Ａ
    女或其家人主動通報，上訴人之經濟狀況欠佳，靠社會補助
    ，Ａ女家長無從藉此獲利，無影響Ａ女為不實陳述之動機，
    上訴人辯稱Ａ女會說謊，係受大人影響而為不實指控云云，
    委無足採等情，併於理由內論駁甚詳。凡此，概屬原審採證
    認事職權之適法行使，核其論斷說明，衡諸經驗及論理等證
    據法則皆無違背，既非僅以Ａ女不利於上訴人之證言為論罪
    之唯一證據，且綜合調查所得之各直接、間接證據而為論斷
    ，自非法所不許，無所指理由不備之違法。又Ａ女於幼兒園
    與同學或師長聊天、對話，與嗣後在和平醫院接受檢察官、
    鑑定人訪談時，不僅對象親疏有別，時地及氛圍亦迥異，其
    陳述態度縱有不同，殊無悖常情。原判決依調查證據之結果
    ，說明Ａ女因師長關心而吐露事發經過時，語氣堅定，無東
    張西望、吞吐結巴等異狀，依陳述時之表情態度等舉止與情
    緒反應，認無造假之情，至於司法訪談描述案情時，呈現情
    緒焦慮、不安、迴避或轉移話題情事，無違一般性侵害被害
    人之情緒反應等旨，所為論斷，尚無不當，核無所指理由矛
    盾可言。
五、依上所述，上訴意旨無非係對原判決已說明之事項及屬原審
    採證認事職權之適法行使，徒以自己說詞，任意指為違法，
    且為單純事實之爭執，難謂已符合首揭法定上訴要件，應認
    其上訴為不合法律上之程式，予以駁回。
據上論結，應依刑事訴訟法第395條前段，判決如主文。
中    華    民    國   111    年    5     月    18    日
                  刑事第七庭審判長法  官  段  景  榕  
                                  法  官  沈  揚  仁  
                                  法  官  汪  梅  芬  
                                  法  官  江  翠  萍  
                                  法  官  宋  松  璟  
本件正本證明與原本無異
                                  書記官
中    華    民    國   111    年    5     月    24    日